臺灣高等法院民事裁定
111年度抗字第53號
抗  告  人  蔡秉霖  

上列抗告人因與相對人第一商業銀行股份有限公司間拍賣抵押物
強制執行聲明異議事件，對於中華民國110年11月23日臺灣新竹
地方法院110年度執事聲字第51號裁定提起抗告，本院裁定如下
：
    主  文
抗告駁回。
抗告程序費用由抗告人負擔。
    理  由
一、相對人即債權人第一商業銀行股份有限公司（下稱相對人）
    前持臺灣新竹地方法院（下稱原法院）109年度司拍字第146
    號裁定（下稱系爭拍賣抵押物裁定）暨確定證明書，向原法
    院民事執行處（下稱執行法院）聲請對系爭拍賣抵押物裁定
    附表所示不動產（下稱系爭不動產）為強制執行，經執行法
    院以109年度司執字第33058號拍賣抵押物強制執行事件（下
    稱系爭執行事件）受理，於民國110年8月23日進行系爭不動
    產第二次拍賣，拍賣底價定為新臺幣（下同）1,957萬6,000
    元，仍無人應買。嗣因第三人黃柏仁向執行法院陳報就系爭
    不動產有租期自109年4月1日起至112年3月31日止之租賃契
    約（下稱系爭租約），拍賣條件變更為拍定後不點交，後經
    執行法院依相對人之聲請，以抗告人與黃柏仁約定之租賃關
    係（下稱系爭租賃關係）已影響抵押權之實行為由，於110
    年9月29日以執行命令（下稱系爭執行命令）除去系爭租賃
    關係，抗告人聲明異議，經執行法院司法事務官裁定駁回其
    聲明異議（下稱原處分）。抗告人對原處分提出異議，經原
    法院裁定駁回其異議（下稱原裁定），抗告人不服，抗告前
    來。
二、異議及抗告意旨略以：伊於106年間購買系爭不動產，於109
    年4月1日將系爭不動產出租與黃柏仁作倉庫使用。執行法院
    至系爭不動產履勘時，並未通知伊或承租人，當時倉庫內貨
    物已出清，又因疫情尚未有貨品存放，並非無租賃關係存在
    ，目前承租人已陸續將機臺存放至屋內。又系爭租賃關係單
    純，並不影響拍賣價格，執行法院終止系爭租賃關係，將致
    伊須賠償承租人裝潢、冷氣費用，且因租期尚未屆至，基於
    買賣不破租賃，請求將拍賣條件改為不點交。爰提起抗告，
    請求廢棄原裁定等語。
三、按不動產所有人設定抵押權後，於同一不動產上，得設定地
    上權或其他以使用收益為目的之物權，或成立租賃關係，但
    其抵押權不因此而受影響；前項情形，抵押權人實行抵押權
    受有影響者，法院得除去該權利或終止該租賃關係後拍賣之
    ；前開規定於最高限額抵押權準用之，此觀民法第866條第1
    項、第2項、第881條之17規定即明。故不動產所有人於設定
    抵押權後，復就同一不動產與第三人訂立租賃契約，致影響
    於抵押權者，依上開規定，不問其契約之成立，在抵押物扣
    押之前後，對於抵押權人當然不生效力，執行法院得依聲請
    或職權於拍賣程序終結前，以裁定除去其租賃關係，依無租
    賃狀態逕行強制執行（司法院院字第1446號解釋參照）。次
    按所謂抵押權受影響，係指抵押權人屆期未受清償，實行抵
    押權時，因抵押物上有成立於抵押權設定後之負擔，影響抵
    押物之交換價值，致無人應買或出價不足以清償擔保債權之
    情形而言。是於執行法院核定之最低拍賣價額，經拍賣無人
    應買，或出價低於底價而流標，減價後之最低價額，已不足
    清償擔保債權時，即得認影響抵押權，而除去租賃關係（最
    高法院100年度台抗字第15號裁定意旨參照）。
四、經查，抗告人於107年4月30日以系爭不動產分別設定擔保債
    權總金額各1,800萬元、124萬元之第一、二順位最高限額抵
    押權（下稱系爭抵押權）予相對人，嗣相對人持系爭拍賣抵
    押物裁定暨確定證明書，向執行法院聲請強制執行系爭不動
    產，並陳明債權本金為1,587萬0,916元，利息、違約金另計
    ，經執行法院以系爭執行事件受理在案，系爭不動產分別於
    110年7月19日及同年8月23日進行兩次拍賣程序，第二次拍
    賣底價為1,957萬6,000元，結果無人應買，嗣因黃柏仁陳報
    系爭租賃關係，執行法院於拍賣公告變更拍賣條件為拍定後
    不點交等情，有系爭拍賣抵押物裁定暨確定證明書、抵押權
    設定契約書、他項權利證明書、系爭不動產登記謄本、借款
    契約、前揭各次拍賣通知、拍賣筆錄、陳報狀（見系爭執行
    事件卷第15至58、239至241、253、267至269、295、321至3
    27、353至355頁）可稽。抗告人曾於107年4月16日出具聲明
    書與債權人，表明系爭不動產並無出租與第三人之情形，有
    聲明書可參（見系爭執行事件卷第421頁），且黃柏仁於110
    年9月9日、同年10月20日向執行法院陳報之房屋租賃契約，
    租期皆係自109年4月1日起至112年3月31日止（見同上卷第3
    25、327、399至406頁），抗告人亦自承伊與黃柏仁於109年
    始成立租賃關係，並提出租期係自109年4月1日起至112年3
    月31日止之租賃契約為證（見本院卷第13、17至25頁），足
    見系爭租賃關係係於系爭抵押權設定（即107年4月30日）後
    所成立，自有民法第866條規定之適用。又系爭不動產經兩
    次拍賣程序，均無人應買，第三次拍賣底價為1,566萬0,800
    元（見系爭執行事件卷第344頁），扣除執行費用、稅捐等
    優先受償之債權後，顯已不足清償相對人系爭抵押權所擔保
    之債權即1,587萬0,916元本息、違約金，且系爭不動產於拍
    定後無法點交，此拍賣條件顯然不利於拍定人，衡情將降低
    應買意願致遭無人應買，堪認系爭租賃關係對相對人實行抵
    押權確有影響，為確保設定在先之系爭抵押權執行標的物交
    換價值，執行法院自得除去系爭租賃關係後續為拍賣，以利
    抵押債權之清償。是執行法院依相對人之聲請，以系爭執行
    命令除去系爭租賃關係再行拍賣，原處分駁回抗告人之聲明
    異議，核與民法第866條第1項、第2項規定相符，於法均無
    不合。抗告人雖主張系爭租賃關係單純，不影響拍賣價格，
    承租人基於買賣不破租賃原則應享有拍定後不點交之權利；
    執行法院終止系爭租賃關係，將致伊須賠償承租人裝潢、冷
    氣費用云云。惟系爭租賃關係若未經終止，足以影響應買人
    出價購買意願及系爭抵押權之實行，業如前述。民法第425
    條第1項所規定買賣不破租賃，乃以租賃合法存在為前提，
    與設定抵押權後訂立之租賃契約影響抵押權者，得否依民法
    第866條規定除去之認定無涉。系爭租約成立於系爭抵押權
    之後，抗告人應可預見如債權人將來實行系爭抵押權時，系
    爭租約即有依法遭除去之可能，惟抗告人仍決定與黃柏仁簽
    訂系爭租約，即應自行承擔系爭租約遭除去之風險。抗告人
    前開主張，均洵屬無據。
五、綜上，原裁定維持原處分駁回抗告人對除去系爭租賃關係之
    異議，並無違誤。抗告意旨指摘原裁定不當，聲明廢棄，為
    無理由，應予駁回。
六、據上論結，本件抗告為無理由，爰裁定如主文。　
中　　華　　民　　國　　111 　年　　1 　　月　　28　　日
                  民事第十五庭  
                      審判長法  官  陳慧萍
                            法  官  陳杰正
                            法  官  沈佳宜
正本係照原本作成。
本裁定除以適用法規顯有錯誤為理由外，不得再抗告。如提起再
抗告，應於收受送達後10日內委任律師為代理人向本院提出再抗
告狀。並繳納再抗告費新臺幣１千元。
中　　華　　民　　國　　111 　年　　1 　　月　　28　　日

                            書記官  陳禹任